【裁判字號】    97,簡上,437
【裁判日期】    970827
【裁判案由】    侮辱罪
【裁判全文】
臺灣桃園地方法院刑事判決             97年度簡上字第437號
上  訴  人
即  被  告  甲○○
上列上訴人即被告因侮辱案件，不服本院刑事庭中華民國97年5
月6 日97年度壢簡字第713 號第一審刑事簡易判決（聲請簡易判
決處刑案號：96年度偵字第29661 號）提起上訴，本院管轄之第
二審合議庭判決如下：
    主    文
上訴駁回。
    事    實
一、本案經審理結果，認原審以被告甲○○犯刑法第309 條第1
    項之公然侮辱罪，判處拘役20日，並諭知易科罰金之折算標
    準，經核其認事用法及量刑均屬妥適，應予維持，並引用原
    審刑事簡易判決書記載之事實、證據及理由（如附件，含檢
    察官聲請簡易判決處刑書）。
二、上訴人上訴意旨略以：本件係因告訴人對其提出傷害告訴，
    經承辦員警通知其到場陳述，其到場時尚不知所為何事，經
    員警告知後出於一時氣憤說出「就為了這個瘋女人」之話語
    ，從而顯屬欠缺公然侮辱犯意之怨懟氣憤話語云云。
三、惟查：
  (一)就本件事件之始末，業據證人即告訴人乙○○於本院審理時
    證稱：伊於96年8 月17日下午至警局提告傷害，係因案發一
    週前外出倒垃圾時，遭被告辱罵畜生並以垃圾往伊頭上丟，
    後甲○○經員警通知而到案說明時，經告以上情後即於派出
    所內開放式辦公室中稱「那個瘋婆子，我也可以告她，我說
    她偷了我家五兩黃金」，且一直罵直至伊說要加告公然侮辱
    及誹謗罪，被告才停止辱罵等語明確。另證人即承辦員警歐
    建明亦於本院審理時證稱：96年8 月17日下午，甲○○經通
    知到所陳述時，一見告訴人就罵其是瘋婆子、我家五兩黃金
    被告訴人偷，之後就其告訴部分分別製作筆錄等語。從而，
    就被告對告訴人稱其為「瘋婆子」及「偷我家五兩黃金」等
    語，業據前述2 證人之於審理中具結證述明確，經本院審酌
    ，告訴人之陳述，雖有使被告受刑事訴追之目的而立於與被
    告利害相反之地位，然另證人即本件承辦警員之證述亦與其
    陳述相吻合，而該承辦員警係就其所見聞依法執行公務之公
    務員，且在本院審理中經具結之真實性擔保情形下，衡情應
    無甘冒觸犯偽證罪刑而誣陷被告之理，況告訴人與該承辦員
    警就上情之陳述，均與其個別於偵訊中經具結證述之內容一
    致，而就該承辦員警之陳述而論，尚無如被告所稱為掩飾其
    執法過當而為前後不一之證述之顧慮，則該承辦員警即證人
    歐建明所為陳述尚堪認屬實，再其與告訴人之陳述相符而得
    互為佐證之情況下，告訴人與該承辦員警之前開陳述應屬可
    信，至被告即上訴人上訴意旨稱其非對告訴人罵「瘋婆子」
    ，而係就遭告訴人告訴傷害罪嫌一事回以「就為了這個瘋女
    人喔！」，是屬對事不對人，應屬被告避重就輕之詞，尚非
    可採。
  (二)按刑法第309 條公然侮辱罪之侮辱，係不指摘具體事實，以
    使人難堪為目的，而以言詞、文字、圖畫或動作，表示不屑
    、輕蔑或攻擊之意思，足以對於個人在社會上所保持之人格
    及地位達貶損其評價之程度，而所謂公然，係以不特定人或
    多數人得以共見共聞之狀況為已足。而本件發生地點係在中
    壢分局自強派出所內，且經證人歐建明於偵訊中證述稱「該
    處為人來人往的地方」，而告訴人乙○○亦於本院審理中具
    結證稱「該處係派出所開放式辦公室」，則本件發生地點顯
    屬不特定人或多數人得以共見共聞之場域，要屬「公然」無
    訛。再即便如被告上訴理由所辯係就遭告訴傷害一事對在場
    員警稱「就為了這個瘋女人喔！」並脫口而出「偷了我家五
    兩黃金」等語，然其客觀上仍足以貶抑告訴人之評價，況被
    告非無智識之人，亦有顯然故意藉此羞辱告訴人，而非僅爭
    吵之怨懟氣憤之詞，其主觀上即有侵害告訴人名譽之故意甚
    明，更遑論被告確對告訴人指稱其「瘋婆子」、「偷了我家
    五兩黃金」，業如前述，則被告上述所辱罵之話語，客觀上
    更足以貶低告訴人之人格及社會上評價，且顯有不屑、輕蔑
    或以攻擊為目的，其具有公然侮辱之犯意甚為明確。從而，
    被告即上訴人辯稱其所為純係氣憤、怨懟之詞而不具公然侮
    辱之犯意，要屬事後圖卸之詞，難以採認。故本件被告所為
    顯屬公然侮辱之行為並具有犯意無疑。
  (三)再司法警察官或司法警察，因調查犯罪嫌疑人犯罪情形及蒐
    集證據之必要，得使用通知書，通知犯罪嫌疑人到場詢問，
    固經刑事訴訟法第71條之1 第1 項前段所明訂，惟由此規定
    「得」者，即可知通知犯罪嫌疑人到場詢問並非強制需以通
    知書為之，僅係犯罪嫌疑人經合法通知，無正當理由不到，
    得因則用「通知書」方式而與「報請檢察官核發拘票」之法
    律效果連結，要之，如非使用通知書通知犯罪嫌疑人到場詢
    問，即便犯罪嫌疑人經合法通知，無正當理由不到，仍不得
    逕報請檢察官核發拘票，此觀之同條項後段即可得知。是被
    告即上訴人所辯員警未依前述規定核發通知書而致其到場不
    知所為何事，若其本意是欲指摘員警通知程序違法，則依前
    述，承辦員警所為之程序尚無違法至明，而若其是欲佐證被
    告經通知到場卻不知所為何事，因而其所稱前述話語應屬就
    突發狀況所為氣憤、怨懟之詞，則依本院之見，此二者間應
    無必然關係，且被告所為顯具公然侮辱之犯意亦經前述，則
    被告即上訴人此處所辯尚非的論。
四、綜上所述，原審認事用法均無不當，量刑亦稱妥適，上訴人
    雖執前詞而提起本件上訴，業經前述認無理由，應予駁回。
據上論斷，應依刑事訴訟法第455 條之1 第1 項、第3 項、第36
8 條、第373 條，判決如主文。
本案經檢察官翁偉玲到庭執行職務
中    華    民    國    97    年    8     月    27    日
                  刑事第七庭  審判長法  官  蕭世昌
                                    法  官  林惠霞
                                    法  官  劉為丕
以上正本證明與原本無異。
不得上訴。
                                    書記官  陳育萱
中    華    民    國    97    年    8     月    27    日


司法院資訊處製作；財團法人民間司法改革基金會備份。
